【裁判字號】    89,保險,80
【裁判日期】    900612
【裁判案由】    給付保險金
【裁判全文】
臺灣臺北地方法院民事判決  八十九年度保險字第八○號
    原      告    台灣艾登卡股份有限公司
    法定代理人    乙○○
                              .
                              住台北市○○○路○段二三七號一三樓
    訴訟代理人    丙○○      住台北市○○○路○段二三七號十三樓
    被      告    富邦產物保險股份有限公司  設台北市○○○路○段二三七號一
                              .
    法定代理人    甲○○      住台北市○○○路○段二三七號一樓
    訴訟代理人    李勝雄律師
    複  代理人    廖蕙芳律師
右當事人間請求給付保險金事件，本院判決如左：
    主      文
原告之訴駁回。
訴訟費用由原告負擔。
    事      實
甲、原告方面：
壹、聲明：被告應給付原告新台幣（下同）五十四萬五千二百九十八元及自支付命令
    聲請狀繕本送達翌日起至清償日止按年息百分之五計算之利息。
貳、陳述：
一、原告於民國八十七年一月二十三日向被告購買產品責任險，總計保險理賠金額計
    一千四百四十萬，並預付保險金六十萬元，約定保險期間內最高理賠金額為一千
    四百四十萬元，若已繳保費超過最低保險費六百萬，則保費每增加百分之十，保
    額自動相對提高百分之十。原告自簽約日起至同年九月底止，繳納保險費合計一
    千五百二十六萬九千七百七十五元，相對理賠限額為三千六百萬元，惟被告僅支
    付三千五百四十五萬四千七百零二元，尚有五十四萬五千二百九十八元未清償，
    為此依保險契約之約定，提起本訴。
二、原告於八十八年初結束營業前，申請理賠程序，被告從未要求依保險法第九十四
    條規定，提出已支付第三人之賠償證明，原告因不堪虧累而結束營業，已將申請
    理賠之資料按兩造往來慣例送交被告，被告亦核對無誤，被告無端拒付，顯違反
    保險法第五十四條之規定。
、證據：提出產品責任保險單、肇事車輛名冊各一份為證。
乙、被告方面：
壹、聲明：原告之訴駁回，如受不利之判決，願供擔保請准宣告免假執行。
貳、陳述：
一、原告僅繳納一千五百二十六萬九千七百七十五元之保險費，相對理賠限額為三千
    六百萬元，扣除已理賠金額，僅餘五十四萬五千二百六十八元，原告請求金額係
    錯誤。
二、被告承保者為責任保險，依保險法第九十四條規定，應以原告已賠償第三人或已
    受第三人請求賠償為要件，原告未提出證據，被告不得給付保險金。
、證據：提出保險金額計算表一份、本院八十九年度保險字第一一０號民事判決各
    一份為證。
    理      由
一、原告主張其於八十七年一月二十三日向被告購買產品責任險，總計保險理賠金額
    一千四百四十萬，並預付保險金六十萬元，約定保險期間內最高理賠金額為一千
    四百四十萬元，若已繳保費超過最低保險費六百萬，則保費每增加百分之十，保
    額自動相對提高百分之十。其自簽約日起至同年九月底止，繳納保險費合計一千
    五百二十六萬九千七百七十五元，相對理賠限額為三千六百萬元，原告業已申請
    理賠部分保險金，尚餘金額五十四萬五千二百九十八元未理賠之事實，已據原告
    提出產品責任保險單為證，被告辯稱未理賠之金額為五十四萬五千二百六十八元
    ，亦堪信原告主張尚有保險金未理賠之事實為可採。又原告自認尚未賠償肇事車
    輛車主之事實，其提出肇事名冊申請理賠剩餘金額，惟遭被告以未提出賠償第三
    人之證明，因而拒絕之事實，亦為兩造所不爭，亦堪以認定。
二、按所謂責任保險，依保險法第九十條規定，係指責任保險人於被保險人對於第三
    人，依法應負賠償責任，而受賠償之請求時，負賠償責任之保險，亦即以被保險
    人對於第三人依法應負之賠償責任為標的。為避免被保險人受領保險人賠償金後
    ，未悉數賠償受害之第三人，保險法第九十四條則特別規定：「保險人於第三人
    由被保險人依法應負責任事故所致之損失，未受賠償以前，不得以賠償金額之全
    部或一部給付被保險人。」，作為保險人向被保險人給付保險金之限制。惟為免
    勞費而謀手續簡便，依同法第九十五條「保險人得經被保險人通知，直接對第三
    人為賠償金額之給付。」，於此時第三人對保險人即有直接請求權。本件原告既
    自認未對於肇事車輛賠償，依其所提肇事車輛名冊，亦不能證明對於被告通知賠
    償何肇事人。則被告援引保險法第九十四條規定為抗辯，拒絕給付保險金，自屬
    有理由。又依保險法第五十四條規定：「本法之強制規定，不得以契約變更之。
    但有利於被保險人者，不在此限。」，查保險法第九十四條之規定，係屬強制規
    定，兩造於保險契約內亦無約定原告賠償第三人前，被告即得給付保險金全部或
    一部，仍應適用保險法之規定。原告主張依保險法第五十四條規定，無須提出賠
    償第三人之證明，被告即應給付保險金等語，尚非可採。
三、綜上所述，原告主張被告尚有保險理賠金未付之事實，堪以採信，被告抗辯原告
    未提出賠償第三人之證明，亦堪採信。從而，被告自得就原告保險金請求拒絕理
    賠。
四、結論：原告之訴為無理由，依民事訴訟法第七十八條判決如主文。
中      華      民      國    九十      年      六      月     十二     日
                                      民事第五庭法      官  林麗玲
右為正本係照原本作成
如對本判決上訴，須於判決送達後廿日內向本院提出上訴狀
中      華      民      國    九十      年      六      月     十五     日
                                                法院書記官  王宜玲


司法院資訊處製作；財團法人民間司法改革基金會備份。
